【裁判字號】    92,台上,4403
【裁判日期】    920814
【裁判案由】    強盜等罪
【裁判全文】
最高法院刑事判決                              九十二年度台上字第四四○三號
    上訴人  甲○○
                    （現在台灣高雄監獄執行中）
右上訴人因強盜等罪案件，不服台灣高等法院高雄分院中華民國九十二年五月二十九
日第二審判決（九十二年度上訴字第四三三號，起訴案號：台灣高雄地方法院檢察署
九十一年度偵字第一七四七八號），提起上訴，本院判決如左：
    主  文
上訴駁回。
    理  由
按刑事訴訟法第三百七十七條規定，上訴於第三審法院，非以判決違背法令為理由，
不得為之。是提起第三審上訴，應以原判決違背法令為理由，係屬法定要件。如果上
訴理由狀並未依據卷內訴訟資料，具體指摘原判決不適用何種法則或如何適用不當，
或所指摘原判決違法情事，顯與法律規定得為第三審上訴理由之違法情形，不相適合
時，均應認其上訴為違背法律上之程式，予以駁回。本件上訴人甲○○上訴意旨略稱
：(一)上訴人雖曾於警訊時及第一審偵審中承認搶奪盧采霓之財物，但於原審已否認有
搶奪之行為，則上訴人之自白，前後已不相符合。另上訴人於警訊時，並未供述搶奪
盧采霓之財物時係騎乘自己之機車，亦與在偵查中所供，於搶奪盧采霓之財物時係騎
乘自己之機車相齟齬，上開供述均不得採為證據。(二)盧采霓無法明確指認上訴人是否
確為行搶之人，上訴人在警訊時之自白亦非出於任意性。原審未查明上訴人於搶奪時
所騎乘之機車是否仍存在，亦未宣告沒收，均有違誤。(三)關於強盜部分，上訴人所犯
係最輕本刑七年以上有期徒刑之加重強盜罪，於到案時居無定所，又有逃亡前科，且
經被害人楊雅筠指證明確，應有逕行拘提之事由。但警方於處理本案時，何以未向檢
察官聲請核發拘票，是否有如同共犯吳偉賢所稱交換條件之情形？原審未予查明，有
調查證據未盡之違法。(四)共犯吳偉賢所供，關於強盜時所騎乘機車之來源、朋分贓款
之金額，與上訴人所供不一致。吳偉賢在另案且稱：「翁姓警員叫我承認，答應案件
用函送的方式，不要把我隨案移送」，故其自白亦非出於任意性。另被害人楊雅筠之
指證，並非一致，亦有瑕疵云云。
惟查：(一)原判決撤銷第一審判決，依有利於上訴人之裁判時法改判論處上訴人共同意
圖為自己不法之所有，攜帶兇器，以強暴、脅迫至使不能抗拒，而取他人之物；又意
圖為自己不法之所有，而搶奪他人之動產罪刑，係依憑上訴人在警訊時及第一審偵審
中之自白；強盜部分之共犯吳偉賢之供述；強盜及搶奪之被害人楊雅筠、盧采霓之指
訴；並有從監視錄影帶翻拍之照片、提款時之櫃員機（ＡＴＭ）明細表附卷可稽，以
為論據。並敘明：(1)上訴人曾有施用毒品、販賣毒品及逃亡等前科，分別經判處有期
徒刑三年六月、十三年及二年六月，應執行有期徒刑十六年，執行至民國八十七年五
月二十二日假釋出獄，刑期應至九十六年間始屆滿。於假釋期間，又與吳偉賢（另案
處理）共同意圖為自己不法之所有，於九十一年一月十三日下午六時三十分許，由吳
偉賢騎乘其同居人李月莉所有之ＯＶＧ｜一九二號機車，搭載上訴人（尋覓強盜之對
象時）在高雄市○○區○○路二六七號前，發現楊雅筠駕駛ＹＳ｜六六二六號自用小
客車在該處停車，車門未鎖，下車購買便當之際，即由上訴人持客觀上可供兇器使用
之瑞士刀一把（未扣案），進入小客車之後座等候，吳偉賢則趁楊雅筠打開車門時，
強行推擠楊雅筠越過駕駛座進入右前座，上訴人則持瑞士刀抵住楊雅筠脖子（施以強
暴），致使楊雅筠不能抗拒，而由吳偉賢強取其皮包內之現金新台幣（下同）八百五
十元、華南商業銀行提款卡一張，旋即持該汽車鑰匙啟動小客車駛離現場。於行車途
中，仍共同意圖為自己不法之所有，由上訴人持瑞士刀脅迫楊雅筠說出提款卡之密碼
，致使楊雅筠不能抗拒，而告知密碼。吳偉賢旋即駕駛至高雄市○○○路一七八號前
下車，持上開提款卡，利用華南商業銀行高雄分行設置之自動付款機，接續三次共提
領九萬元，而以不正方法由自動付款設備取得楊雅筠之財物，惟上車後則佯稱僅領取
六萬元。嗣待車行至高雄市○○路附近，二人始下車離去（於下車時另行起意恐嚇危
害安全部分，已判刑確定），並朋分所得財物，上訴人分得三萬零三百元，已花用殆
盡。上訴人另又意圖為自己不法之所有，於九十一年一月二十五日晚上八時許，騎乘
其所有之ＲＢＬ｜三六八號輕型機車，在高雄市○○區○○街八十號前，見盧采霓徒
步行經該處，認有機可趁，即從後駛近盧采霓，（趁其不備）而搶奪其所有之手提包
一個，內有行動電話一具，身分證、駕駛執照、行車執照、金融卡各一張、信用卡四
張及現金七千元。得手後逃逸，將搶得之證件、行動電話等丟棄，現金則花用殆盡。
至九十一年七月間，警方經由自動付款機之監視錄影帶查出共犯吳偉賢，始循線查獲
上訴人。(2)前揭事實，迭據上訴人於警訊時及第一審偵審中坦承不諱，核與強盜部分
之共犯吳偉賢在警訊時及第一審偵審中之供述，及強盜、搶奪之被害人楊雅筠、盧采
霓所指訴之情節均相符合。並有從監視錄影帶翻拍之照片、提款時之櫃員機（ＡＴＭ
）明細表在卷可資證明。(3)上訴人嗣後雖辯稱：當時因警察告知若承認犯罪，就放伊
回去，方自白犯行；另共犯吳偉賢嗣後亦翻異前供，改稱：係與不詳姓名者共同強盜
，非與上訴人共同強盜云云。惟承辦警員翁永茂已到庭證稱：並無誘導詢問或條件交
換情事，本案是先從監視錄影帶過濾出吳偉賢，經吳偉賢之供述再查獲上訴人，因事
證明確，吳偉賢及上訴人均承認犯罪。又警訊時，已全程錄音，經原審勘驗錄音帶結
果，問答之過程語氣平和，並無威脅、利誘情形，其中關鍵部分並經反覆確認，上訴
人均為肯定之答覆，警訊筆錄之記載與錄音之內容相符，有原審之勘驗筆錄可稽。(4)
本件犯罪發生於九十一年一月間，嗣至同年七月間始從監視錄影帶過濾出共犯吳偉賢
涉案，再先後傳喚吳偉賢及上訴人到場詢問，因非現行犯，不合解送檢察官之要件，
因而於詢問完畢後飭回，其程序並無不合。(5)上訴人於警訊時及第一審偵審中均供稱
，與吳偉賢共同強盜後，分得約半數之贓款三萬零三百元。嗣吳偉賢雖稱，分給上訴
人一半贓款，或稱分給上訴人四萬元。惟吳偉賢至自動付款機非法提領九萬元後，上
車時係佯稱僅領取六萬元，已據上訴人及被害人楊雅筠供明在卷，連同在皮包內強取
之八百五十元，其半數約為三萬餘元，從而上訴人所分得之贓款，應以上訴人所稱之
三萬零三百元為可採。(6)懲治盜匪條例已於九十一年一月三十日公布廢止，於同年二
月一日失效，其中第五條第一項第一款之強盜罪，原為修正前刑法第三百二十八條第
一項強盜罪及同法第三百三十條加重強盜罪之特別規定，在懲治盜匪條例廢止前，依
特別法優於普通法原則，固應優先適用懲治盜匪條例；惟懲治盜匪條例廢止之同時，
刑法相關條文，亦於同日修正公布，並於同年二月一日生效，其中第三百三十條第一
項之加重強盜罪，已修正其刑度，就此而言，懲治盜匪條例雖名為廢止，但部分罪名
係以刑法相關條文替代，則此部分乃屬法律之變更，而有刑法第二條第一項從新從輕
原則之適用。強盜部分自應就行為時有效之懲治盜匪條例第五條第一項第一款與裁判
時之修正後刑法第三百三十條第一項為比較，而適用較輕之修正後刑法第三百三十條
第一項之加重強盜罪處斷。因認上訴人與吳偉賢共同強盜楊雅筠之財物部分，係犯刑
法第三百三十條第一項之加重強盜罪；另搶奪盧采霓之財物部分，係犯同法第三百三
十五條第一項之搶奪罪，為其所憑之證據及認定之理由。而以上訴人嗣後否認犯罪，
辯稱警訊時及檢察官偵查中之供述不實；共犯吳偉賢嗣後亦翻異前供，改稱係與不詳
姓名者共同強盜云云，乃飾卸及迴護之詞，不可採信等情綦詳。(二)共犯吳偉賢於審判
中已供稱，警訊所言實在（見第一審卷第六十六頁）。上訴人於審判中亦承認，警訊
時及檢察官偵查中所言，均實在（見第一審卷第八十二至八十三頁）。原審當庭勘驗
警訊時及檢察官偵查中之錄音帶結果，筆錄之記載亦均與錄音內容相符（見原審卷第
六十九頁、第九十三頁）。上訴意旨，仍對前揭筆錄之內容再為爭執，辯稱內容不實
云云，並非依據卷內資料執為指摘。(三)上訴人於強盜及搶奪財物時，究竟騎乘何人之
機車，乃對於枝節性問題之爭執，要與所犯強盜罪、搶奪罪之判決結果毫無影響。又
刑法第三十八條第一項第二款係規定供犯罪所用之物，得沒收，並非應沒收；況上訴
人亦不得為自己之不利益上訴。上訴意旨指稱，原審未沒收其犯搶奪罪時所騎乘之機
車，亦非適法之第三審上訴理由。至於其餘之爭辯，或為枝節性之問題，或為單純事
實之爭執，均非適法之第三審上訴理由。上訴意旨徒憑己見，就原判決已說明事項或
屬原審採證認事職權之適法行使，任意指摘為違法，顯與法律規定得為第三審上訴理
由之違法情形，不相適合。其上訴違背法律上之程式，應予駁回。又裁判上一罪案件
之重罪得提起第三審上訴，其輕罪部分雖不得上訴，依審判不可分原則，第三審法院
亦應併予審判，但以重罪部分之上訴合法為前提，如該上訴為不合法，第三審法院既
應從程序上予以駁回，而無從為實體上判決，對於輕罪部分自無從適用審判不可分原
則，併為實體上審判（本院七十六年臺上字第二二○二號判例參照）。按刑事訴訟法
第三百七十六條所列各罪之案件，經第二審判決者，不得上訴於第三審法院，法有明
文。原判決認定上訴人以不正方法由自動付款設備取財部分，係犯刑法第三百三十九
條之二第一項之罪，並與加重強盜有方法結果之牽連關係，應從一重之加重強盜罪處
斷。而刑法第三百三十九條之二第一項之罪，核屬刑事訴訟法第三百七十六條第一款
之案件，依上開說明，既經第二審判決，自不得上訴於第三審法院。本件加重強盜部
分之上訴為不合法，應從程序上駁回，已如前述，則對於裁判上一罪之輕罪，即以不
正方法由自動付款設備取財部分，自無從併為實體上審判，應併予駁回。
據上論結，應依刑事訴訟法第三百九十五條前段，判決如主文。
中      華      民      國    九十二    年      八      月     十四     日
                              最高法院刑事第十一庭
                                  審判長法官  呂  潮  澤
                                        法官  白  文  漳
                                        法官  陳  世  雄
                                        法官  孫  增  同
                                        法官  林  開  任
      右正本證明與原本無異
                                              書  記  官
中      華      民      國    九十二    年      八      月     十九     日
                                                                        Ｔ


司法院資訊處製作；財團法人民間司法改革基金會備份。
